行　政　法　院　判　決　　　　　　　　　　　　　八十七年度判字第二五八七號
　　原　　　告　乙　○
　　　　　　　　　　　　　送達.
　　被　　　告　財政部臺灣省北區國稅局
右當事人間因綜合所得稅事件，原告不服行政院中華民國八十七年五月十五日台八十
七訴字第二三六七三號再訴願決定，提起行政訴訟。本院判決如左︰
　　主  文
原告之訴駁回。
　　事  實
緣原告七十九年度綜合所得稅結算申報，被告以其漏報取自國防部中山科學研究院（
以下簡稱中科院）之薪資所得計新台幣（下同）一八九、四九八元，乃核定補徵稅額
九、六八二元。原告不服，就取自中科院薪資所得一八九、四九八元部分，申經復查
結果，未准變更，一再訴願均遭決定駁回，遂提起本件行政訴訟，茲摘兩造訴辯意
旨如次：
原告起訴意旨及補充理由略謂：一、按「個人之綜合所得總額，以其全年左列各類所
得合併計算之：第三類：薪資所得：凡公、教、軍、警、公私事業職工薪資及提供勞
務者之所得：薪資所得之計算，以在職務上或工作上取得之各種薪資收入為所得額。
前項薪資包括：薪金、俸給、工資、津貼、歲費、金、紅利、各種補助費及按月或
按年分期給付之退休金或養老金．．．。」固為所得稅法第十四條第一項第三類所明
定，惟同法第四條第八款亦規定「左列各種所得，免納所得稅．．．八、中華民國政
府或外國政府，國際機構、教育、文化、科學研究機關、團體，或其他公私組織，為
獎勵進修、研究或參加科學或職業訓練而給與之獎學金及研究、考察補助費等。但受
領之獎學金或補助費，如係為授與人提供勞務所取得之報酬，不適用之。」因此，本
案系爭「品位加給」所得是否具研究補助費之性質而合於免稅之規定，自應探究其實
質。查上開免稅條款之立法意旨，乃在對於從事研究開發工作者，予以租稅優惠，以
便提昇國家科技水準，並改善社會生活條件。細究中科院所研發者，乃及國家安全
、全民福祉之國防科技，非一般民生科技所可比擬，而一般科技之研發尚且予以租稅
優惠，舉輕以明重，本案之研發自應給予更高之優渥與獎勵，故而本案原告所領取者
，不論名稱究係品位加給，抑或技術津貼，均為研究補助費，應合於免稅優惠之立法
目的，依法免納所得稅。二、被告認定系爭所得為應稅所得，其所依據者為財政部六
十八年十一月三十日台財稅字第三八五○一號函釋「一、凡依職級按月、定額發給者
，屬研究人員之薪資所得，應辦理扣繳，並於年度申報綜合所得稅。二、如係按研究
計畫個案給付，並非通案、按職級、按月給付者，則為研究補助費，依法可免納所得
稅。．．．」，依該函釋內容以察：1.如前開所述，本件系爭所得究竟是否屬免稅之
研究補助費，首先應審查者，為該項所得之本質，而非給付之方式，被告以法律未規
定之要件限制免稅之認定標準，顯然與「租稅法定主義」有違。2.至系爭「品位加給
」（或技術津貼）之本質為何﹖給付機關遠比其他機關清楚，本案系爭所得既經發放
單位認定為免稅所得，自足堪信實，且十數年來扣繳機關及徵、納雙方均如此認定，
財政部亦從無異議，益證該項所得確為免稅之研究補助費無疑。3.姑且不論本件系爭
之品位加給（或技術津貼）本質為何，但就中科院自申請及至發放該項所得予員工之
過程觀之，亦合於上開財政部函釋說明第二點免納所得稅之要件，按本案研究補助費
係以「個案」申請，換言之，是針對每個研究計畫個別申請，且其發放方式是依各個
員工對各個不同之專案所作之各別貢獻程度，分別發放。因此，在不同之專案中，各
參與員工所領取之研究補助費，並不固定，亦即並非定額給付。再研究補助費依其性
質原應依各階段進度，分別給予，但國防科技之研發乃經年累月始能獲得成果（短者
三年五年、長者逾十年），倘堅持該原則，將置員工生活於不顧，有鑒於此，在會計
上乃依員工參與程度不同，分別計算獎勵津貼之金額採按月給付，此乃權衡變通之辦
法，惟中科院係專案個別申請研究補助費，且按研究計畫個案分別給付，應無疑義，
由上述得知，本件之品位加給（或技術津貼）所得，依該函釋應屬免稅範圍。三、系
爭所得是依研究計畫個案給付：按再訴願理由略稱「中科院給付非軍職員工之品位加
給及技術津貼之性質。．．．查中科院八十一年十一月三日訓誠字第一六八七三號
函致財政部臺灣省北區國稅局，說明該院各類薪資扣繳所得稅狀況，略以該院於年度
開始即訂有各項研究計畫，並按照研究計畫逐月實施。各項研究計畫除一般經費外，
為獎勵科技人員竭盡心智參與研發工作，另編列研發人員研究補助費及技術津貼。為
便利作業，研發人員研究補助費係採按月發放方式，再經由成本歸戶手續，回歸計畫
預算內（如研究補助費採個案給付，必將增加人力及作業之負擔，不符經濟效益）等
語，足見中科院給付非軍職員工之品位加給及技術津貼之所得，屬經常性研究補助費
給與，且依職級按月定額支給，．．．核非免稅之薪資所得，．．．併課其當年度綜
合所得稅，並無不合」。但查：(一)所謂「按職級給付」，乃鑑於參與研發者能力、經
驗、資歷等各不相同，故有不同之獎勵，中科院為求客觀之標準，因此訂有職等，是
以焉能倒果為因，以因有職等之訂定，並依此作為研究費之發放標準，即否定研究費
之本質，該項認定顯與論理法則有違。(二)又「按月給付」者，實乃國防科技研發成果
之顯現須經漫長時間，倘不採按月支領，顯然不足以維持研究人員之生活，為此，被
告及訴願、再訴願機關以此法律未規定之免稅要件強加入本件免稅之認定，已屬違背
「租稅法定主義」，又無國防科技研發之特性，徒以發放方式之固定與否為免稅認
定之標準，亦嫌速斷。(三)況且該系爭所得，乃中科院分別依個案計畫編列預算，換言
之，即係按研究個案而非通案編列預算。至中科院核發方式為何乃著重於員工實際生
活所需，尚不影響該系爭所得之本質，被告及再訴願機關以核發方式否定所得之本質
，顯不符依法課稅原則。四、再訴願決定理由復稱「且中科院對所給付之品位加給及
技術津貼均已依規定按薪資所得申報扣繳，並填發各類所得扣繳暨免扣繳憑單送交再
訴願人有案．．．併課其當年度綜合所得稅，並無不合」。惟本案係就七十九年度之
綜合所得稅短報作成處分，查中科院扣繳「品位加給」及「技術津貼」所得是於八十
三年應財政部台灣省北區國稅局之請，就當（八十三）年度先行扣繳，然該項所得是
否應稅，現仍爭議中，被告竟以事後且尚未定讞之行為，追溯作為處分及復查決定之
依據，顯然有悖法律不溯既往原則。況且原告於當年度申報所得稅時，即依當年度扣
繳憑單辦理，而今距前申報日期四年後，中科院復掣發扣繳憑單，其掣發原因為何﹖
所據法令為何﹖在在不詳，而被告卻依此為補稅理由，實屬牽強。反之，倘中科院自
始拒發扣繳憑單，依再訴願決定理由意旨，是否就證明該項所得為免稅﹖綜之，被告
及其上級機關怠於事實之認定，而以扣繳憑單之掣發與否為課稅之認定標準，實有悖
依法課稅原則，而再訴願決定維持原處分，亦屬違誤，均應予以撤銷。五、政府機關
對人民之信賴應予保護：按公法上之爭訟，應有信賴保護原則之適用（參鈞院七十六
年判字第四七四號判決），納稅義務人外，行政機關之行為一經表露於外，人民通常
會對其所造成「法律狀態」之存續寄以信賴，並以之作為行為依據，此種依據之信賴
，應受保護，否則人民將生活於一不確定之法律狀態中。(一)、查本案品位加給（或技
術津貼）應否課徵所得稅，早在民國六十八年財政部即擬具辦法報行政院六十八年十
一月八日台六十八財第一一二○四號函准備查在案，並以台財稅第三八五○一號函復
國防部，中科院秉此遵循往例，就系爭所得仍依法認定為免稅，因此，並未開立扣繳
憑單給原告。甚者，稅捐稽徵人員逐年審閱中科院相關之會計資料，對系爭金額未予
扣繳乙節，均未予置喙，洵證稅捐稽徵人員同意中科院對該所得性質認定為研究補助
費，屬免稅範圍，是屬合法、適當。又八十一年十一月三日中科院尚以中科院（八十
一年）訓誠字第一六八七三號函財政部台灣省北區國稅局，檢送有關研究補助費之相
關資料及其性質說明，以證實該筆研究補助費應屬免徵所得稅範圍，該局亦無疑義。
顯然原告對系爭所得免納所得稅之信賴利益應受保護。至再訴願決定理由稱「所得稅
法第九十五條之規定，僅係為加強課稅資料之正確性，授予稽徵機關調查及督促扣繳
義務人對於扣繳報告之確實，尚不因稽徵機關未為調查或督促扣繳義務人，即認納稅
義務人就其取得之所得不負申報之義務」顯係規避責任之詞。(二)再就財稅機關之作為
以觀，除前項所述外，財政部賦稅署於八十年一月四日就納稅義務人所提出中科院非
軍職人員薪資未盡合理之建言，移交桃園縣稅捐稽徵處查明，經該處大溪分處派員瞭
解調查結果略以：據中科院稱其員工薪資係分本俸及品位（研究補助費）兩部分，本
俸依法課稅，至品位依所得稅法第四條第八款規定，依法免納所得稅。並函復納稅義
務人略以：中科院員工研究加給係政府為獎勵科技人員科技研究工作之補助費，此研
究補助費台端建議應改成單一薪俸核課綜合所得稅，以健全所得稅制，此案俟所得稅
法修正時將一併建議上級單位參採。按對於法律之規定有疑義者，自當以命令補充之
，本案系爭所得依上開所陳，迨至民國八十年稅捐機關仍為免稅所得，因此，法律
見解或行政命令縱有變更，亦應詳述理由，重新發佈，並自新函令頒布日生效，否則
人民財產權之保障，將無所依歸。(三)溯自八十一年七月一日財政部台灣省北區國稅局
成立，對中科院給付之「品位加給」與「技術津貼」究竟可否適用所得稅法第四條第
八款規定免課所得稅，認滋生疑義，乃於八十二年四月十五日北區國稅三第八二○○
七三○七號函財政部建議「考量中科院薪給制度對研究補助費性質之加給未按個案給
付，致應列入課稅範圍之因素，採不溯既往原則；明定自八十二年度起，中科院非軍
職人員研究補助費性質之品位加給、技術津貼均應列入薪資所得扣繳範圍，並應依法
申報綜合所得稅。」按：1.政府機關乃屬一體，尚不得因編制之改變，而否認前者之
作為，是以在未有新函令發佈前，自不應編制之改變，肆意將免稅所得改列為應稅所
得。2.又北區國稅局亦坦承系爭品位加給（及技術津貼）究竟是否合於免稅要件滋生
疑義，如此自應由主管機關函釋清楚，在未函釋前，自應依往例就有利人民部分，從
優適用。3.再北區國稅局於該函中亦建議「採不溯既往原則」；洵證以往有利納稅義
務人之行為效果，不應剝奪，並且應自「明定」課稅之時點後，始行通知依法申報。
六、政府機關行政是否疏失﹖處理方式是否公平﹖1.原告自六十七年三月二十一日到
中科院報到以後，均依中科院製發各類所得扣繳暨免扣繳憑單，守法繳清年度稅款。
2.據財政部六十八年十一月三十日業已知會中科院，技術津貼、品位加給，是否為應
稅在案﹖中科院為何延至八十三年度才製發含技術津貼、品位加給之全額扣繳憑單給
與原告﹖但財政部依此追繳五年所得稅，在法律公平原則上，則政部、中科院，部會
之間協調未達成共識，而延誤近十餘年才定案，是否應負起行政疏失之責，不應追溯
之五年所得稅。3.聯合報2.報導，今年起，中小學教師之課後輔導、暑期學藝活
動所得，要開始繳納所得稅。原告赫然發現，財稅單位並未就另發現應徵之稅捐者，
依法補徵教職員五年漏稅並予處罰，僅以〞不了解〞一詞略而帶過，財稅單位若未嚴
重違法失職，包庇特定職業人士，為自己未依法行政脫罪，否則原告認為，國家法令
應對全體國民一體適用，不能因職業不同採差別待遇，按憲法規定，應採取對人民較
有利之解釋。4.依照項3.財政部處理方法，原告應可比照中小學教師課後輔導所得，
不追溯五年，並不予補繳稅款，退還原告。七、本案爭議之一為所得稅法第四條第八
款規定，在財政部於民國六十八年函示徵免原則適用之前，早於民國五十五年中科院
成立之初，即實施研究補助費及技術津貼之發放制度，並奉當時國防部核示免稅，免
稅認定之理由，悉依專案計畫之有無、員工對各專案之各別貢獻之程度，技術能力反
應在專業計畫之成效以及從事高危險性或犧牲個人權益及福祉以符合國家安全及國防
科技發展政策等因素考量，就事實而言，過去如工蜂火箭、青蜂飛彈等研究計畫結束
後，研究補助費技術津貼亦不復存在，未直接參與專案計畫之人員，如行政、雇工人
員自始均不得支領是項補助，而品位職級之高低需貢獻程度而定。上述認定理由並
未違反財政部於民國六十八年函示之徵免原則第二款之規定，其符合免稅要件，實有
法源基礎，本項認定有中科院蓮蓄字○三八六六號函可稽，其免稅之事實已逾十五
年，且為稅捐稽徵機關所知悉；於民國八十年間桃園縣稅捐稽徵處查處，仍默許免稅
及民國八十一年間中科院以訓誠字一六八七三號函被告說明免稅理由，被告亦無疑
義。八、本案爭議之二為財政部及其下級機關身為行政主管機關，得本於職權依據所
得稅法責成行政釋示聲明應稅之主張，然自民國六十八年稽徵機關函示徵免原則期以
來至民國八十三年確定應稅之期間，中科院依徵免原則認定免稅，並多次向桃園縣稅
捐稽徵處及被告據實說明，而主管機關以不作為之默示同意此部分為免稅，導致長期
以來中科院員工信賴此等主張，誤認為財政主管機關之不作為默示，乃基於行政一體
原則，授權國防部及中科院或其他公務行政機關之相互認定並合於行政行為明確性原
則下，在實質上已存在信賴之法律效力，應有行政法上「信賴保護」原則之適用，依
鈞院七十六年判字第四七四號判決主文示以：「不管行政機關之決定是否合法，除了
重大且明顯之瑕疵或其違法係可歸責於納稅義務人外，行政機關之行為一經表露於外
，人民通常會對所造成「法律狀態」之存續寄以信賴，並以之作為行為依據，此種依
據之信賴，應受保護。」應依中央法規標準法第十四條之規定，自八十四年行政院台
財三七○○七號函示之日起始發生效力。九、本案爭議之三按被告意旨謂該院聘僱人
員之約定載明所指薪給，除實物代金及眷補費外，包括全部給與品位加給（研究補助
費）及技術津貼核屬為提供勞務所取得之報酬，屬應稅之薪資所得，其據此認定實為
可議，按原告與中科院之契約約定事項所指薪給包括全部給與，僅適用於違約時之處
罰條款，並非通盤適用，故於「中科院各職類人員管理作業程序」中有關退休、資遣
、撫卹、年終獎金、績效獎金及各項補助費等均以本薪為薪資之計算基礎，並未涵蓋
品位加給及技術津貼為薪資之一部，即謂『薪資意為本薪，並非全部給與』，此有各
職類人員管理作業程序足資信採。十、本案爭議之四按財政部主管機關之作為，有違
憲法第七條賦予人民平等權之議，就系爭加給或津貼而言，國防部核定發給對象除中
科院非軍職人員外，尚涵蓋中科院軍職人員及各軍種軍職及非軍職人員，而該等人員
就是項給予仍維持免稅，姑不論是項給付之性質為何，相同的事件，在沒有正當理由
下，未為相同之處理，即產生差別待遇，有違平等原則，另台灣省衛生處依據行政院
核定加強農村保健計畫設置之醫師醫學研究獎助金，既係獎勵對醫學特定研究而給與
者，可適用所得稅法第四條第八款規定免稅。而中科院非軍職員工所領之品位加給（
技術津貼）則為獎勵對軍事科學特定研究而給與者，卻不能免稅，亦有違憲法平等原
則。依上開說明，原告呈請鈞院依職權舉行言詞辯論並命令中山科學研究院參加訴訟
後，判決將原處分、復查決定及一再訴願決定均撤銷等語。
被告答辯意旨略謂：一、按「左列各種所得，免納所得稅．．．八、中華民國政府或
外國政府，國際機構，教育、文化、科學研究機關、團體、或其他公私組織，為獎勵
進修、研究或參加科學或職業訓練而給與之獎學金及研究、考察補助費等。但受領之
獎學金或補助費，如係為授與人提供勞務所取得之報酬，不適用之。」「一、凡依職
級按月定額發給者，應屬各該研究人員之薪資所得，應於給付時應依法辦理扣繳，所
得人並應於年度申報時合併申報所得稅。二、如係按研究計劃個案給付、並非通案按
職級按月給付者，則為研究補助費，依法可免納所得稅。三、如屬第一種情形，中科
院以往未依法扣繳，所得人以往年度亦未申報納稅者，應即請中科院轉知各所得人自
行向稽徵機關補報並補繳應納稅款，可免予處罰，自六十九年一月起，中科院應於給
付時依法扣繳，所得人應於每年終後合併申報綜合所得稅。四、本案經報奉行政院六
十八年十一月八日台六十八財第一一二○四號函准予備查在案。」「中科院給付非軍
職人員「科技品位加給」暨「技術津貼」之所得稅徵免原則，仍請依本部六十八年十
一月三十日台財稅第三八五○一號函辦理。」分別為所得稅法第四條第八款所規定及
財政部六十八年十一月三十日台財稅第三八五○一號函、八十四年八月十四日台財稅
第八四一六四一四一八號函釋在案。次按「中科院給付非軍職人員之科技品位加給暨
技術津貼，免扣繳所得稅一案，與現行法令規定不合，奉示：本案應依法課徵所得稅
；至追課以往年度所得部分，請洽商財政部妥為處理．．．。」復為行政院秘書長八
十四年十月十七日台八十四財三七○○七號函釋在案。二、經查中科院之預算雖分別
依計畫編列人事費支應其員工之各項給與，但實際上領受「科技品位加給」或「技術
津貼」之非軍職人員，無論配屬之單位或參與不同計畫，悉依該院所訂「科技人員品
位加給支給標準表」、「技術員薪給標準表」之等級，每月按級定額領取「科技品位
加給」或「技術津貼」。該院與其聘僱人員之約定事項亦載明所指薪給，除實物代金
及眷補費外，包括全部給與，是以該院非軍職人員所領受之「科技品位加給」或「技
術津貼」，核屬其因提供勞務所取得之報酬，另本局於八十二年間曾派員前往該院現
場瞭解結果，該院支付非軍職人員之「科技品位加給」及「技術津貼」係採按月給付
方式，是依前揭法條及函釋規定，原核定以系爭薪資所得（研究補助費或品位加給）
一八九、四九八元，併課當年度綜合所得額，核定應補稅額九、六八二元，要無不合
，請予維持。三、原告所主張於申報所得稅時，即依當年度扣繳憑單誠實申報，而今
中科院復掣發扣繳憑單，原處分機關怠於事實之認定，而以扣繳憑單之掣發與否為課
稅之認定標準，且在認定標準未明確前，追溯補徵系爭所得之綜合所得稅，實有悖依
法課稅原則乙節；按財政部六十八年十一月三十日台財稅第三八五○一號函釋，中科
院發給研究人員之研究加給依職級按月定額發給者，應屬各該研究人員之薪資所得，
應於給付時應依法辦理扣繳，所得人並應於年度結算申報時合併申報課稅，並自六十
九年一月起適用。是「品位加給」屬薪資所得應合併申報課稅已臻明確，原告主張顯
係對法令之誤解。四、原告所主張稅捐稽徵人員逐年審閱中科院相關之會計資料，對
系爭金額未予扣繳，均未予置啄，顯證同意中科院對該所得性質認定為研究補助費，
屬免稅範圍乙節。查就中科院系爭「品位加給」及「技術津貼」是否依法扣繳、申報
情事，於被告成立前即八十年元月間經桃園縣稅捐稽徵處大溪分處去函中科院請依法
辦理，被告成立後亦先後多次函請中科院提示資料供核，此有被告大溪稽徵所八十三
年一月二十二日北區國稅大溪審第00000000號等函件可稽，是原告主張委無
足採。五、原告所主張八十一年十一月三日中科院以（八十一）訓誠字第一六八七三
號函說明系爭研究補助費「品位加給」應屬免徵所得稅範圍，被告並無疑義乙節。查
依該函內容僅係說明中科院薪資給付方式，而被告亦未據此函覆系爭品位加給屬免稅
所得；又依上揭行政院秘書長來函已明確指示中科院給付非軍職人員之科技品位加給
與技術津貼免扣繳所得稅乙案，與現行法令規定不合，應依法課徵所得稅。且按現行
所得稅法對此相關之規定條文，係於民國五十二年制訂迄今，對系爭「品位加給」及
「技術津貼」應依法課徵所得稅之規定並未修正，被告依所得稅法規定補徵七十九年
度綜合所得稅，依法並無不合，請予維持。六、綜上論述：原處分及所為復查決定並
無違誤，請駁回原告之訴等語。
    理  由
按中華民國政府或外國政府，國際機構、教育、文化、科學研究機構、團體，或其他
公私組織，為勵進修、研究或參加科學或職業訓練而給與之學金及研究、考察補
助費等所得，免納所得稅。但受領之學金或補助費，如係為授與人提供勞務所取得
之報酬，不適用之，為行為時所得稅法第四條第八款所規定。又凡公、教、軍、警、
公私事業職工薪資及提供勞務者之所得，為薪資所得，該項所得之計算，以在職務上
或工作上取得之各種薪資收入為所得額；前項薪資包括薪金、俸給、工資、津貼、歲
費、金、紅利、各種補助費及按月或按年分期給付之退休金或養老金。但為雇主之
目的，執行職務而支領之差旅費、日支費及加班費不超過規定標準者，及依同法第四
條規定免稅之項目，不在此限，復為同法第十四條第一項第三類所明定。本件原告七
十九年度綜合所得稅結算申報，被告初查以其漏報取自中科院之薪資所得計一八九、
四九八元，乃核定補徵稅額九、六八二元。原告不服，以系爭所得係研究補助費，且
係依研究計劃專案申請及依各員工參與程度分別計算發放，並非定額給付，參照財政
部六十八年十一月三十日台財稅第三八五○一號函釋，依行為時所得稅法第四條第八
款規定，應屬免稅所得云云。申經被告復查結果，以原告為中科院非軍職員工，七十
九年度領取自中科院薪資中之一八九、四九八元屬品位加給，為其所不爭，而中科院
之預算雖分別依計畫編列人事費支應員工之各項給與，然領受品位加給或技術津貼之
非軍職人員，無論配屬之單位或參與不同計畫，悉依該院所訂「科技人員品位加給支
給標準表」「技術員薪給標準表」之等級，每月按級定額領取品位加給或技術津貼。
且中科院聘僱人員之約定事項亦載明薪給除實物代金及眷補費外，包括全部給與，業
經被告所屬大溪稽徵所赴中科院查閱資料瞭解無誤，並為中科院八十一年十一月三日
八十一訓誠字第一六八七三號函所明示，系爭品位加給自始即屬薪資所得，自應依法
合併申報繳稅，原核定並無不合，乃未准變更。原告猶不服，循序提起行政訴訟，主
張：上開薪資所得一八九、四九八元，無論係按職給付或按月給付，其性質均屬所得
稅法第四條第八款規定之研究補助費，依法應屬免稅所得，不得對之課徵所得稅，即
系爭所得係依研究計畫專案申請及依各員工參與程度分別計算發放，並非定額給付，
於會計上採按月給付僅屬權衡變通辦法，其性質符合財政部六十八年十一月三十日台
財稅第三八五○一號函釋，稽徵機關逐年至中科院查閱相關會計資料，亦對系爭所得
未予扣繳一節未予置理，中科院據以認定系爭研究補助費係屬免稅所得，應屬合法、
適當，稽徵機關於經過數年後始為應稅主張，有違信賴原則。況本件所得應依其本質
審查，而非逕依給付之方式認定；又中科院遲發扣繳憑單，被告怠於事實之認定，僅
以扣繳憑單為課稅之認定標準，有悖依法課稅原則，且於法律規定有疑義而以命令補
充時，應自新函令頒布之日生效，本案認定課稅標準既未明確，不宜追溯補徵系爭所
得稅云云。經查，行政法上所謂信賴保護原則，係指人民因相信既存之法秩序，而安
排其生活或處置其財產，則不能因嗣後法規之制定或修正，而使其遭受不能預見之損
害，用以保護人民之既得權益。本原則之適用，係在禁止新制定或修正法規有溯及既
往之效力。本件中科院之預算雖分別依計畫編列人事費支應其員工之各項給與，但實
際上領受「品位加給」或「技術津貼」之非軍職人員，無論配屬之單位參與不同計畫
，均依該院所訂「科技人員品位加給支給標準表」、「技術員薪給標準表」之等級，
每月按級定額領取科技品位加給或技術津貼。且該院與其聘僱人員之約定事項亦載明
所指薪給，除實物代金及眷補費外，包括全部給與，其非軍職人員所領受之科技品位
加給或技術津貼，核屬因提供勞務所取得之報酬，應無行為時所得稅法第四條第八款
免納所得稅規定之適用。況被告於八十二年間派員前往該中科院瞭解結果，其支付非
軍職人員之科技品位加給及技術津貼確係按月給付方式，復經中科院八十一年十一月
三日（八一）訓誠字第一六八七三號函致被告，說明該院各類薪資扣繳所得稅狀況：
「以該院於年度開始即訂有各項研究計畫，並按照研究計畫逐月實施。各項研究計畫
除一般經費外，為獎勵科技人員竭盡心智參與研發工作，另編列研發人員研究補助費
及技術津貼。為便利作業，研發人員研究補助費係採按月發放方式，再經由成本歸戶
手續，回歸計畫預算內（研究補助費採個案給付，必將增加人力及作業之負擔，不符
經濟效益）」等語。足見中科院給付非軍職員工之品位加給及技術津貼之所得，屬經
常性研究補助費給與，且依職級按月定額支給，為提供勞務所取得之報酬，依首揭規
定，核非免稅之薪資所得，被告依法發單補徵稅款，並未逾稅捐稽徵法第二十一條所
定核課期間，於法並無不合。而首揭所得稅法之規定一直未變更，僅補充解釋該稅法
之行政院及財政部之函釋變更，未及於法規之制定或修正，則上開函釋之變更應追溯
至首開稅法頒布時生效適用，且無行政法信賴保護原則之適用。系爭應納稅款既未逾
稅捐稽徵法第二十一條所定核課期間，被告依上開行為時所得稅法規定，發單補徵稅
款，即與租稅法定原則無違。又財政部（六十八）台財稅字第三八五○一號函釋已明
白指出，凡依職級按月定額發給者，應屬研究人員之薪資所得，所得人應申報課稅，
並未就依職級按月定額給付之系爭所得准予免稅之承諾。而稽徵機關怠於依所得稅法
第九十五條規定調查督促扣繳義務人依規定辦理扣繳，亦不意味有免納稅款之默示。
另財政部八十七年二月一十六日台財稅字八六一九○二一五三號函所示中小學教師課
外輔導所得自八十七年始起課所得稅，中科院之軍職人員之技術加給，現仍免稅，顯
失公平等節，查本件原告之所得應課徵所得稅，係行為時所得稅法第四條第八款之規
定，該條文自五十二年公布施行後，原告即有依該法繳納所得稅之義務，且財政部早
於六十八年間即以六十八年十一月三十日台財稅第三八五○一號函再次揭示此意旨，
已如前述；又此與前開中小學教師課外輔導所得應自何時起課所得稅，軍職人員之所
得應否課稅，並非一事，原告自不得據各該事例謂本件所得亦不得起課所得稅。且所
得稅法就不同之所得如何課徵所得稅，定有不同之規定，原屬立法上之需要，原告未
具與他人相同之資格，而於稅捐之課徵上有所差異，事屬正常。此與憲法保障人民之
平等權原無牴觸，原告主張國防部核定發給對象除中科院非軍職人員外，尚涵蓋中科
院軍職人員及各軍種軍職及非軍職人員，而該等人員就是項給予仍維持免稅，姑不論
是項給付之性質為何，相同的事件，在沒有正當理由下，未為相同之處理，即產生差
別待遇，有違平等原則。另台灣省衛生處依據行政院核定加強農村保健計畫設置之醫
師醫學研究獎助金，既係獎勵對醫學特定研究而給與者，可適用免稅之規定，而原告
所領之品位加給（技術津貼）則為獎勵對軍事科學特定研究而給與者，卻不能免稅，
亦有違反平等原則云云，尚不足採。綜上所述，本件原處分洵無違誤，一再訴願決定
，遞予維持，俱無不合。原告起訴意旨，難謂為有理由，應予駁回。又本件事證已極
明確，原告請求行言詞辯論及命中山科學研究院參加訴訟，本院認無必要，併予明
。
據上論結，本件原告之訴為無理由，爰依行政訴訟法第二十六條後段，判決如主文。
中    華    民    國     八十七      年     十二     月      十一       日
                    行 政 法 院 第 五 庭
                                審 判 長 評  事      廖  政  雄
                                         評  事      黃  璽  君
                                         評  事      沈  水  元
                                         評  事      林  清  祥
                                         評  事      劉  鑫  楨
右  正  本  證  明  與  原  本  無  異
                                         法院書記官  陳  佩  玲
中    華    民    國     八十七      年     十二     月      十一       日
